【裁判字號】    91,訴,1534
【裁判日期】    920930
【裁判案由】    給付價金
【裁判全文】
臺灣台南地方法院民事判決  九十一年度訴字第一五三四號
    原      告    雅全實業有限公司
    法定代理人    甲○○
    訴訟代理人    陳三兒律師
    複  代理人    陳惠美律師
    被      告    台南市警察局      設台南市○○路三十七號
    法定代理人    蔡以仁      .
    訴訟代理人    莊美貴律師
                  嘉益律師
右當事人間請求給付價金事件，本院（言詞辯論終結日期：民國九十二年九月十六日
）判決如左：
    主      文
原告之訴及假執行之聲請均駁回。
訴訟費用由原告負擔。
    事      實
甲、原告方面：
  一、聲明：
  （一）被告應給付原告新台幣（下同）三百二十四萬四千元，及自九十一年五月二
        十五日起至清償日止，按週年利率百分之五計算之利息。
  （二）原告願供擔保，請准宣告假執行。
  二、陳述：
  （一）被告為購置九十年度行政人員服裝（下稱：系爭服裝），而依政府採購法之
        規定，辦理公開招標，經原告於九十年六月十二日以新台幣（下同）二百一
        十九萬九千元得標承製，兩造即於同日簽訂財物採購契約書（下稱：系爭契
        約），原告並於翌日（十三日）繳交履約保證金二十二萬元及差額保證金八
        十二萬五千元，則本件採購係由得標商即原告提供布料，並依系爭契約所附
        之「台南市警察局九十年度行政人員服裝規格及製作說明」（下稱：製作說
        明）規定製作完成交付，故系爭契約屬「定作物供給契約」，其法律關係，
        應分別準用買賣及承攬之相關規定。又原告於九十年八月二十日再次檢送樣
        品服供被告確樣，惟被告卻不依系爭契約所附之製作說明辦理確樣，反而以
        被告持有卻從未提供給原告參考之「特定型式樣衣」做為確樣之標準，致原
        告二次所提供之樣品服，雖符合製作說明之規定，但仍遭被告以不符被告之
        樣衣而遭退回，故被告要求第三次確樣時，原告乃於九十年九月十四日函請
        被告說明究竟製作說明之規定與樣衣間究竟有何差異？並請求被告提供其樣
        衣，供原告依樣製作，亦遭被告拒絕，則被告既未同意提供其樣衣供原告依
        樣製作，而於九十年十月四日以原告三次確樣不合為由，解除系爭契約並沒
        收履約保證金及差額保證金。
  （二）被告在招標文件及系爭契約中，並未要求服裝之製作須與被告所提供之樣衣
        （縫工、尺寸、大小、位置等等）完全一致，而系爭契約第七條第三款僅明
        定應依「製作規範確樣」，第十條有關檢驗之部分，其中第九項（三）有關
        尺寸驗收部分僅要求系爭服裝務必要「合身」，即表示系爭服裝須按人體胖
        瘦長短高矮大小尺寸套量後製作，並明定其尺寸位置，是確樣之樣衣，僅須
        符合製作說明之規定，並依量製之比例製做即屬合格。其次，系爭契約第十
        條有關驗收之規定中，亦只載明：「縫製檢驗：按各類服裝之製作說明中所
        規定製作規範檢驗」。可見，製作說明已明定之部分，原告只須依該製作說
        明製作即可。又本件應依製作說明之規定確樣，而非依被告之樣衣確樣，原
        告於二次確樣時，雖以到場廠商之身份簽名於簽到簿，然並非同意被告確樣
        之結果。再者，依警政署所頒警察準則後勤業務要旨第五款第０六０一九目
        驗收程序第五點規定：「合約內附有規格、說明書、籃圖、照片等資料者，
        驗收時以規格為準，說明書、藍圖次之，照片及其他資料僅供參考」，可知
        樣衣係謹供參考，不能做為驗收之依據。況本件在第二次確樣時，被告所聘
        之公正專業人士即縫紉工會人員亦稱原告樣衣之缺失謹為：「與樣衣縫製方
        式不合‧‧‧尚非製作能力不足之問題」。故原告之製作能力既無問題，而
        提供之樣品服亦與製作說明之規定相符，自應認為原告之確樣合格。
  （三）被告雖辯稱樣衣是在招標前依製作說明之規定所製作，惟查，原告之樣品服
        亦係依製作說明之規定所製作，而依第二次確樣記錄，僅記載原告之樣品服
        與被告樣衣不符，而無與製作說明規定不符之記載，又製作說明中既未規定
        樣衣所應採用之布料顏色、花紋‧‧‧未指明褲耳縫製之方法為單線或雙線
        或三條，也未指明縫製線條之針密及線條間之密度、距離，更未規定上衣領
        之寬度、袖口是否開叉、小領寬度、底布花紋及顏色、底布需與面布顏色相
        同‧‧‧凡此種種，任何人都可以看出，由前述未規定之項目中，可能製作
        出數種款式，但均與製作說明之規定相符之樣品服，而證人林聖崑、吳森田
        卻證稱依製作說明所製作之樣品服必然與被告所提供之樣衣大小、尺寸、花
        紋、顏色、款式、縫製內容一致，顯與吾人常識之判斷不符。另製作說明三
        款式(一)之規定：「傳統翻領上衣，單排或雙排（由本局員警自由選擇訂製）
        雙釦式樣。」，可知依製作說明除Ａ、Ｂ兩種款式外，Ａ、Ｂ二款式，又各
        自可以做成單排釦及雙排釦兩種樣式，而被告之「特定款式樣衣」只有單排
        釦一種，證人林聖崑與吳森田卻證稱依製作說明製作出來的樣品服必定如被
        告樣衣，即單排釦一種，顯然證人林聖崑與吳森田對製作說明根本就沒有弄
        清楚。此外，依被告訴訟代理人所稱，原告之樣品服如做雙排釦即屬確樣不
        合格，因為被告所提供作為確樣之樣衣，只有單排釦一式，然由製作說明三
        款式(一)之規定，可知原告如果做雙排釦，與製作說明並無不符，而依被告訴
        訟代理人之陳述，該雙排釦之樣品服雖與製作說明符合，但仍然會遭被告判
        定確樣不合格，顯見被告以其樣衣作為確樣之唯一依據，與製作說明相矛盾
        ，則被告以此確樣，於法自有不合。
  （四）按定作人對契約之履行有協力之義務，是被告如堅持應以樣衣確樣，則被告
        自有提供其樣衣予原告，或向原告說明其規格之義務，以便原告得以依樣製
        作，然被告在招標時從未公開展示其樣衣，在確樣時，原告當場要求被告提
        供其樣衣，以供原告依樣製作，亦遭被告拒絕，其後原告更行文被告，請被
        告明示其確樣所依據之樣衣與製作說明之規定是否相符，如有不符，其又有
        何差異，以便原告製作樣衣之依據，惟被告既未提供其樣衣，亦未告知前述
        差異之內容，顯然違反定作人之協力義務，是被告既未儘其協力義務，致原
        告無法依被告之樣衣製作樣品服以供確樣，則確樣縱有不合格，責任亦在被
        告，被告不得以此做為解約之依據。又被告在驗收不合格時尚須先經催告限
        期改善，原告不改善時，被告始得據以解除系爭契約，則被告在要求原告限
        期改善驗收不合格之事項前，即逕行解除系爭契約，亦非合法。縱被告之抗
        辯可以成立，惟系爭不合格之服裝（被告所指男裝及小孩款式之服裝）也只
        有十件，佔整個採購數量之二千二百五十件，尚且不到二百分之一，被告以
        如此不成比例的數量解除契約，亦顯失公平。
  （五）兩造簽訂系爭契約後，被告於九十年七月十六日即開始套量衣服，至九十年
        七月二十七日全部套量完畢，而本件採購案亦僅在製作說明中規定：「女裝
        布料規格與男裝相同，款式由得標廠商自行提供，併由本局於男裝確樣時選
        定」，可知系爭契約只有規定女裝布料規格，並無確樣之要求，且被告也未
        提供樣衣款式供原告製作女裝樣品服，因此，女性行政人員之服裝款式，係
        由原告在套量時提供款式，並由女性行政人員選擇完畢或另行指定其他款式
        ，可知女裝之選樣在套量時均已完成，故被告要求原告在七月三十日男裝確
        樣之時再送樣品服，以供女性行政人員選定款式，自屬多餘，且由第一次確
        樣時，確樣記錄中並無原告未送女性樣品服供選樣之記載可知，被告指稱原
        告未送女裝選樣，實係事後故意刁難。
  （六）政府採購法第二十六條第一、二項規定：「機關辦理公告金額以上之採購，
        應依功能或效益訂定招標文件。其有國際標準或國家標準者，應從其規定。
        機關所擬定、採用或適用之技術規格，其所標示之擬採購產品或服務之特性
        ，諸如品質、性能、安全、尺寸、符號、術語、包裝、標誌及標示或生產程
        序、方法及評估之程序，在目的及效果上均不得限制競爭」。查本件採購案
        為一般服裝之採購，並非要特殊技術或材料才能完成之勞務採購，而確樣之
        目的在確認得標廠商之製作能力，則被告要求原告之樣衣，其大小、尺寸、
        顏色、製作方式、位置須百分之百依其樣衣製作並辦理驗收，而非依製作說
        明之規定，顯有超過功能性考量之情形。再由台南市縫紉工會人員認為原告
        之製作能力沒問題，但仍發生確樣不合格之情形，可看出被告依樣衣確樣，
        顯然已造成限制競爭之效果，故依民法第七十一條之規定，縱認本件招標案
        規定確樣須依被告之樣衣確樣及交付成品，此亦因與政府採購第二十六條第
        一、二項之規定相抵觸而無效。又招標機關收押標金及履約保證金，限於得
        標廠商有政府採購法第三十一條第二項各款規定之情形，本件確樣不合格，
        並非政府採購法第三十一條第二項所規定之情形，則退一步言，被告縱認原
        告確樣不合格，亦僅得解約而不得沒收原告之履約保證金及押標金。
  （七）按行使權利履行義務，應依誠實及信用方法，民法第一百八十四條第二項定
        有明文。本件被告要求原告所送樣衣需與其樣衣完全一致，且拒不提供其樣
        衣供原告製作時參考，又不告知該樣衣與製作說明之規定有何差異，致原告
        在製作樣品服時無所依循，被告之行為，顯屬權利濫用。又女裝之選樣，原
        告既已在套量時由被告之女性行政人員選定款式，並於九十年七月二十七日
        前已全部完成，應認原告已盡提供款式之義務，被告一再要求女裝選款一定
        要在男裝確樣時同時進行，亦屬權利之濫用。再者，被告第一次確樣之缺失
        中，並未指摘原告未提供女裝樣品服為不合格項目之一，而被告九十年八月
        六日八九南市警後字第二二一七號函要求原告改正之缺失中，亦未要求原告
        在第二次確樣時須提供女裝樣品服，則被告自不得在第二次選樣時主張未提
        供予被告選款為違約。同樣的，被告在前述函文中，就原告所提供的樣衣有
        Ｂ款上衣領比樣衣多二英吋褲耳縫製與樣衣不符等缺失，也未見被告前
        述來文中，要求原告需在第二次確樣時改善，則被告在第二次確樣時再要求
        原告改善前述三項缺失，核屬權利之濫用。另外，系爭契約第六條第一款規
        定，本件採購之履行期乃是「自簽約日起九十個月歷天前交清」，而系爭契
        約簽約日為九十年七月十二日，則履約最後期限為九十年十月十二日，然被
        告遲至九十年八月二十日才通知第二次確樣，並訂於九十年九月十七日通知
        第三次確樣，則縱使原告第三次確樣合格，履約期限尚不及一個月的時間，
        根本也無法如期履行，原告未待確樣合格即依約施作，自屬有正當之事由，
        被告於確樣過程多次惡意刁難，並以確樣不合格解除系爭契約，均屬權利之
        濫用。
  （八）按債務人非依債務本旨實行提出給付者，不生提出之效力。但債權人預示拒
        絕受領之意思，或給付兼須債權人之行為者，債務人得以準備給付之事情，
        通知債權人，以代提出；買受人對於出賣人，有交付約定價金及受領標的物
        之義務，民法第二百三十五條、第三百六十七條分別定有明文。查被告無端
        解除系爭契約，雖經原告提出異議，惟均遭被告駁回，然因本件不存在有解
        除契約之事由，被告解除系爭契約無效，原告為免履約遲延，仍依進度將系
        爭服裝製作完成，並於九十一年五月二十日去函通知被告於五日內指示交貨
        時間、地點，並協同辦理驗收事宜，惟仍遭被告拒絕受領，則原告所製作之
        樣品服既與製作說明之規定相符，應認原告已依債務之本旨提出給付，被告
        自有受領給付及支付價金之義務，然被告卻無故拒絕辦理驗收，原告自得以
        九十年五月二十五日之通知以代交付，是原告依系爭契約之約定，請求被告
        給付價金二百一十九萬九千元及法定遲延利息。又原告已完成履約，則原告
        繳交之履約保證金二十二萬元及差額保證金八十二萬五千元，被告自亦應一
        併退還予原告。
  三、證據：提出財務採購契約書、台南市政府南市秘字第二一六三五○號採購招標
      公告、台南市政府採購招標簽呈、台南市警察局八九南市警後字第二二一一七
      號書函、台南市警察局九十南市警後字第二二一三三號書函、雅全實業有限公
      司（九０）雅全字第九○○九一四號函、台南市警察局九十南市警後字第二二
      一四九號函、台南市政府九十南市秘庶字第○七八三○九號函、採購異議理由
      書、台南市警察局九十南市警後字第八七三五五號函、雅全實業有限公司（九
      一）雅全字第九一○五二○號函、台南市警察局南市警後字第○九一二二一五
      三號函、行政院工程委員會九十一年六月二十八日（九一）工程企字第九一０
      二七一二五號函、警察準則後勤業務要則第五款第０六０一九目、台南市警察
      局九十年度行政人員服裝規格及製作說明各一件、招標公告資料、申訴爭議判
      斷書、台南市警察局南市九十南市警後字第二二一○四號函各一件為證，並聲
      請訊問證人陳汶濱及函詢暐新企業有限公司承作被告機關八十九年度被告機關
      之女性行政人員之便服一案，該女性行政人員服裝款式選款之過程如何？又該
      選定之款式，是統一固定之款式或被告機關亦允許該機關之女性行政人員自行
      選定其他款式？
乙、被告方面：
  一、聲明：如主文所示。
  二、陳述：
  （一）被告九十年度行政人員服裝採購案係由原告得標，雙方並於九十年七月十二
        日簽訂系爭契約，依系爭契約第七條第三款約定：「乙方（即原告）於簽約
        日起七日內應製作樣品服一套，交由甲方（即被告）依製作規範確樣‧‧‧
        俟確樣合格後始可生產。確樣不合格者，乙方應於接到通知日起五個日曆天
        內再送確樣，確樣兩次均不合格，甲方得解除契約，並沒收乙方所繳之履約
        保證金」。又所謂製作規範，依系爭契約第七條第一款約定：「行政人員服
        裝，乙方應依甲方所訂規格提供布料及製工（布料規格及製作說明如附件一
        及樣品服）」；而製作說明壹四（十四）亦載有「其他未說明事項均以樣衣
        為準」等語，故樣衣本身即為本案招標文件之一部分，亦為系爭契約之一部
        份甚明，可見被告之樣衣乃系爭服裝製作規範之一部份，且係補充製作說明
        之不足，二者並非互相排斥，兩造於系爭契約所約定之製作規範，除系爭契
        約書所附之製作說明外，尚包括被告之樣衣，殊無疑問。此外，樣衣係連同
        本案招標文件送達台南市政府，樣衣並陳列於台南市政府六樓之招標室，供
        有意參與投標之廠商自由閱覽，故原告參與本件投標之初，由招標文件內容
        即可知系爭服裝之製作規範內容尚句括樣衣在內，且該樣衣在招標期間均於
        台南市政府六樓招標室公開陳列展示，原告及其餘參與投標廠商若有任何疑
        問，亦均得自由前往閱覽，實無諉為不知之理。況原告得標後，於兩造簽訂
        系爭契約書暨嗣後原告前往為被告之員警量服裝時，被告亦均將樣衣於現場
        懸掛展示，參諸此時原告已與被告簽訂系爭契約，對於系爭服裝之製作規範
        應包含樣衣部份，更無諉為不知之理。至於原告所舉警政署制頒警察準則後
        勤業務要旨之規定，雖係行政機關內部所訂定有關業務處理之原則，然此僅
        係作為辦理後勤業務人員之注意規範，非當然即適用於個別契約，更不能將
        上開規定逕視為系爭契約內容之一部分。況如前所述，被告之樣衣既屬系爭
        服裝製作規範內容之一，亦即上開警察準則後勤業務要旨所稱之「規格」。
        從而，被告將樣衣作為確樣標準之一，並無不合。
  （二）系爭契約第七條第三款約定「乙方於簽約日起七日內應製作樣品服一套，交
        由甲方依製作規範確樣．．俟確樣合格後始均不合格。確樣不合格者，乙方
        應於接到通知日起五個日曆天內再送確樣，確樣兩次均不合格，甲方得解除
        契約，並乙方所繳之履約保證金」。本件原告於九十年七月三十一日第一次
        送請確樣之樣品服，經被告邀請台南市縫紉工會專業人士會同辦理確樣後，
        發現Ａ、Ｂ款上衣及長褲均有缺失，經被告函原告改正後，於九十年八月二
        十日進行第二次確樣，惟原告送請確樣之Ｂ款上衣及Ａ、Ｂ款長褲均仍有缺
        失，且女裝部份並未依規定送樣選定，依系爭契約第七條第三款之約定，被
        告本可據以解除系爭契約，並沒收原告所繳之保證金，惟因參與確樣之縫紉
        工會專業人士表示，原告第二次之缺失僅係與樣衣縫製方式不合，且可立即
        改善，尚非製作能力不足之問題，因此，被告為避免原告因契約解除而蒙受
        損失，乃再度發函原告請其改正缺失，並請其於九十年九月十七日進行第三
        次確樣。詎原告非但未提出樣品服，亦未出席，僅來函要求被告提供樣衣以
        供製作參考，則原告未改善缺失，且又無故未參與被告辦理之第三次確樣，
        顯已違反系爭契約之約定，故被告解除系爭契約並沒收保證金，要無不當。
        又有關系爭服裝上衣鈕釦之問題，於製作明內既已明載「單排或雙排」，故
        原告送請確樣之服裝縱為雙排釦，亦不致被認定為不合格，而實際上被告亦
        不曾以此作為判定確不合格之理由。準此，系爭契約既經解除，並經被告於
        九十年十月四日以台南市警察局九十南市警後字第二二一四九號函通知原告
        ，則兩造間已無契約關係存在，從而，原告請求給付價金並返還保證金，委
        無理由。至於原告是否具有履約能力，此與是否確實依約履行並無必然之關
        聯，原告既未依約履行，且有前述可歸責之事由存在，則被告據此解除系爭
        契約，並無違誤。
  （三）依製作說明參、規定「女裝布料規格與男裝相同，款式由得標廠商自行提供
        ，併由本局於男裝確樣時選定」，惟原告於兩次男裝確樣時並未提出女裝供
        被告選定。又被告之九十南市警後字第二二一０四號函，係通知原告於預定
        之時間派員前來為被告之人員量身，此與女裝之選樣無關，蓋有關女裝之選
        樣，依前揭製作說明之規定，應於男裝確樣時由原告提出款式供被告（而非
        個別之人員）選定，故原告主張其於女裝套量時已經被告之女行政人員選樣
        完畢云云，顯與系爭契約之約定不符。又原告所提出之女裝套量紀錄表內，
        出現有製作男裝或小孩服裝，或全部製作褲（裙）而無上衣之情形，此亦違
        反系爭契約之約定，且原告並未將上開套量紀錄以書面函知被告，亦未告知
        女裝已於量身時由個別女行政人員選樣，被告未同意原告以此方式辦理女裝
        之選樣。參諸，被告於確樣紀錄缺失中已記載「女裝未依規定送樣選定」，
        且嗣後被告更以書函將此一缺失通知原告改正，惟原告均未對此缺失有所爭
        執，益見原告未依約定提供女裝樣品服予被告選定。參以證人盧秋玉證稱：
        「原告並不是提出已經做好的衣服供我們挑選，當時我們是在五分局的會議
        室做套量，只有量我們身上尺寸，還有拿整本布料供我們選擇，當時也沒有
        衣服及褲子、裙子的圖案可供選擇，當時只跟我們說上衣的部份是製作西裝
        外套，可分為單排釦與雙排釦及有領與無領，分局的總務通知我們的時候，
        就說要去套量，當時也沒有說有何款式可供選擇，是在套量的時候原告方面
        才告知我們做選擇，我沒有印象原告有拿女性的樣衣或圖案的款式在現場供
        選擇」等語，可知，原告為被告之女性員警套量之時，並未提供具體之服裝
        款式供選擇，故原告主張其於女裝套量時已經被告之女性行政人員選樣完畢
        云云，亦不可採。
  （四）被告之樣衣乃系爭服裝製作規範之一部份，亦係被告據以確認原告製作之樣
        品服是否符合契約之標準之一，且樣衣不同於其他書面之資料可隨時複製交
        原告帶回，被告亦無將樣衣交給原告帶回之義務，蓋樣衣若交原告帶回，倘
        遭到修改，則被告將無從判斷原告製作之樣品服是否符合約定，至若原告對
        樣衣有任何疑門或不明瞭之處，亦可隨時前往閱覽丈量，並無任何不便之處
        ，故原告主張被告未將樣衣交其帶回依樣製作，未盡協力之義務云云，顯不
        足採。況被告機關於嗣後二次確樣時，亦均於現列示樣衣以供比對，且二次
        確樣之缺失，被告均明文函請原告改善，被告既已將其缺失不符之處詳細指
        明，原告若依此改善缺失，自能符合契約之約定，故被告並無違反定作人之
        協力義務可言。又依參與確樣過程之證人楊進銘、林聖崑、吳森田之證詞可
        知，原告送請確樣之服裝，經過兩次確樣後確實均仍有缺失而不合格，並不
        需將樣衣攜回即可改善，故原告主張被告未將樣衣讓其帶回，未盡協力義務
        云云，亦不可採。
 （五）按政府採購法第二十六條之規定，其目的應係在防止政府機關辦理採購案件
       時，藉由招標文件中有關技術規格或採購產品特性之記載，造成不當限制廠
       商參與投標競爭之結果，茲被告之招標文件中並無要求或提及特定之商標或
       商名、專利、設計或型式、特定來源地、生產者或供應者之情形，且原告亦
       認為本件採購案僅為一般服裝之採購案，製作系爭服裝並不需要特殊之技術
       或材料，一般廠商均有製作系爭服裝之資格與能力，故被告並無獨某特定廠
       商，而對其他廠商構成差別待遇之情形，亦無藉特殊規格限制競爭之可能？
       況原告既已得標且與被告簽訂系爭契約，益見本件並無所謂限制競爭之問題
       。又政府採購法第二十六條固規定機關辦理公告金額以上之採購，應依功能
       或效益訂定招標文件，其有國際標準或國家標準者，應從其規定。惟本件僅
       屬一般服裝之採購案，並無所謂之國際標準或國家標準存在，況就一般服裝
       之功能性而言，除考量大小合身、保暖等基本需求外，服裝之實用性及美觀
       ，亦屬其重要之內涵，而原告兩次確樣之缺失內容，均與服裝之美感或實用
       性有關，故被告就前述項目之要求，並未逾越或違背功能性之考量。況兩次
       確樣之缺失內容，並非限於特定之廠商或具有特殊技術或材料者始有能力改
       善，故被告要求原告依約改善，亦無因此造成限制競爭之問題，在在證明系
       爭契約並無違反政府採購法第二十六條之規定。
（六）綜上，依系爭契約第七條第三款之約定，原告必須經確樣合格後始可生產，惟
      原告兩次送請確樣之服裝均有缺失，且女裝部份並未依規定送樣供被告選定，
      顯然尚未經確樣合格，原告自不得（亦無從）開始生產系爭服裝，乃原告竟在
      未經確樣合格之情況下即擅自生產服裝，顯已違反系爭契約之約定，是原告擅
      自製作完成之服裝，既非經確樣合格之樣品製作，顯非依債務本旨提出給付，
      被告亦無受領之義務，則被告依系爭契約第七條第三款之約定，解除系爭契約
      並沒收保證金，並無不合，故原告提起本件訴訟，委無理由。
  三、證據：提出財物採購契約書（含台南市警察局九十年度行政人員服裝規格及製
      作說明）一件、第一、二確樣紀錄各二紙、台南市警察局八九南市警後字第二
      二一一七號書函、台南市警察局九十南市警後字第二二一三三號書函、台南市
      警察局九十南市警後字第二二一四九號函、台南市政府暨所屬機關學校採購招
      標投標須知及其附件、行政院公共工程委員會採購申訴審議判斷書各一件為證
      ，並聲請訊問證人盧秋玉。
丙、本院依職權訊問證人楊進銘、林聖崑及吳森田。
    理    由
一、原告起訴主張：被告為購置系爭服裝，依政府採購法之規定，辦理公開招標，經
    原告於九十年六月十二日以二百一十九萬九千元得標承製，兩造即於同日簽訂系
    爭契約，原告並於翌日（十三日）繳交履約保證金二十二萬元及差額保證金八十
    二萬五千元，而本件採購案係由得標商即原告提供布料，並依系爭契約所附之製
    作說明規定製作完成交付，故系爭契約屬「定作物供給契約」，其法律關係，應
    分別準用買賣及承攬之相關規定。又系爭契約第七條第三款僅明定應依「製作規
    範確樣」，是原告之樣品服僅須符合製作說明之規定即屬合格。其次，系爭契約
    第十條亦只載明：「縫製檢驗：按各類服裝之製作說明中所規定製作規範檢驗」
    ，可見，原告只須依製作說明已明定之部分製作即可。再者，原告於二次確樣時
    ，雖以到場廠商之身份簽名於簽到簿，然並非同意被告確樣之結果，且依警政署
    所頒警察準則後勤業務要旨第五款第０六０一九目驗收程序第五點規定，可知樣
    衣係僅供參考，不能做為驗收之依據。況原告之製作能力並無問題，而提供之樣
    衣亦與製作說明之規定相符，自應認為原告之確樣合格。另製作說明三款式(一)規
    定：「傳統翻領上衣，單排或雙排（由本局員警自由選擇訂製）雙釦式樣。」，
    可知依製作說明可以做成單排釦及雙排釦兩種樣式，而被告之樣衣只有單排釦一
    種，證人林聖崑與吳森田均證稱依製作說明製作出來的樣衣，必定如被告之樣衣
    ，為單排釦一種，顯然證人林聖崑與吳森田對製作說明根本就沒有弄清楚。此外
    ，被告在招標時從未公開展示其樣衣，而在確樣時，原告當場要求被告提供其樣
    衣，以供原告依樣製作，亦遭被告拒絕，顯然已違反其定作人之協力義務，且被
    告在要求原告限期改善驗收不合格之事項前，即逕行解除兩造合約，亦非合法，
    是以，被告於確樣過程多次惡意刁難，並以確樣不合格解除系爭契約，實屬權利
    之濫用。況系爭不合格之服裝只有十件，佔整個採購數量不到二百分之一，被告
    以如此不成比例的數量解除契約，亦顯失公平，此外，原告早於九十年七月二十
    七日之前，已由被告之女性行政人員選樣完畢，被告要求原告在七月三十日男裝
    確樣之時再送樣品服，以供女性行政人員選定款式，自屬多餘，參以，被告要求
    確樣樣衣之製作及其後所交付之系爭服裝，均須依被告之樣衣製作，顯然構成差
    別待遇，且本件採購案為一般服裝之採購，則被告要求依其樣衣製作並辦理驗收
    ，亦有超過功能性考量之情形，而與政府採購法第二十六條第一、二項之規定相
    違背。又本件確樣不合格，並非政府採購法第三十一條第二項所規定之情形，被
    告縱認原告確樣不合格，亦不得沒收原告之保證金。是以，本件並無解除契約之
    事由，被告於九十年十月四日以原告三次確樣不合為由，解除系爭契約並沒收保
    證金保證金為無理由，原告為免履約遲延，仍依進度將系爭服裝製作完成，應認
    原告已依債務之本旨提出給付，被告自有受領給付及支付價金之義務，爰依系爭
    契約之約定，訴請原告給付如聲明所示之金額等語。
二、被告則以：依系爭契約第七條第三款約定：「乙方（即原告）於簽約日起七日內
    應製作樣品服一套，交由甲方（即被告）依製作規範確樣‧‧‧俟確樣合格後始
    可生產。確樣不合格者，乙方應於接到通知日起五個日曆天內再送確樣，確樣兩
    次均不合格，甲方得解除契約，並沒收乙方所繳之履約保證金」。又所謂製作規
    範，依系爭契約第七條第一款約定：「行政人員服裝，乙方應依甲方所訂規格提
    供布料及製工（布料規格及製作說明如附件一及樣品服）」；而製作說明壹四（
    十四）亦載有「其他未說明事項均以樣衣為準」等語，故樣衣本身即為本案招標
    文件之一部分，是系爭服裝之製作規範，除製作說明外，尚包括被告之樣衣甚明
    。又原告參與本件投標之初，由招標文件內容即可知系爭服裝之製作規範內容尚
    句括樣衣在內，且樣衣在招標期間均於台南市政府六樓招標室公開陳列展示，原
    告實無諉為不知之理？至於警政署制頒警察準則後勤業務要旨之規定，僅係作為
    辦理後勤業務人員之注意規範，非當然即適用於個別契約，更不能將上開規定逕
    視為系爭契約內容之一部分。再依製作說明參、規定「女裝布料規格與男裝相同
    ，款式由得標廠商自行提供，併由本局於男裝確樣時選定」，惟原告於兩次男裝
    確樣時並未提出女裝樣品服供被告選定，故原告主張其於女裝套量時已經被告之
    女行政人員選樣完畢云云，顯與系爭契約之約定不符。此外，原告於九十年七月
    三十一日第一次送請確樣之服裝，經台南市縫紉工會專業人士確樣後，發現Ａ、
    Ｂ款上衣及長褲均有缺失，於九十年八月二十日進行第二次確樣，惟原告送請確
    樣之Ｂ款上衣及Ａ、Ｂ款長褲均仍有缺失，且女裝部份並未依規定送樣選定，依
    系爭契約第七條第三款之約定，被告本可據以解除系爭契約，並沒收原告之保證
    金，嗣雖經被告再度發函原告請其改正缺失，並請其於九十年九月十七日進行第
    三次確樣，然原告無故未參與第三次確樣，顯已違反系爭契約之約定，故被告解
    除系爭契約並沒收保證金，要無不當，是以，原告兩次送請確樣之服裝均有缺失
    ，且女裝部份並未依規定送樣供被告選定，顯然尚未經確樣合格，則原告擅自製
    作完成之服裝，既非經確樣合格之樣品製作，顯非依債務本旨提出給付，被告亦
    無受領之義務等語，資為抗辯。
四、查本件有關原告主張：被告為購置系爭服裝，依政府採購法之規定，辦理公開招
    標，經原告於九十年六月十二日以二百一十九萬九千元得標承製，兩造即於同日
    簽訂系爭契約，原告並於翌日（十三日）繳交履約保證金二十二萬元及差額保證
    金八十二萬五千元，嗣因被告以樣衣做為確樣之標準，致原告二次所提供之樣品
    服，均遭被告以該樣品服與樣衣不符而遭退回，被告並於九十年十月四日解除系
    爭契約，且沒收其繳納保證金之事實，業據提出財務採購契約書、台南市政府南
    市秘字第二一六三五○號採購招標公告、台南市政府採購招標簽呈、台南市警察
    局八九南市警後字第二二一一七號書函、台南市警察局九十南市警後字第二二一
    三三號書函、台南市警察局九十南市警後字第二二一四九號函、台南市政府九十
    南市秘庶字第○七八三○九號函各一紙為證（見補字卷第十一至十八、二十至二
    一頁），且為被告所不爭執，堪信原告此部分之主張為真實。惟原告主張本件採
    購由得標商即原告提供布料，並依系爭契約所附之製作說明規定製作完成交付，
    故系爭契約屬「定作物供給契約」，其法律關係，應分別準用買賣及承攬之相關
    規定，又原告之樣衣只須依該製作說明製作即可，被告之樣衣係僅供參考，不能
    做為確樣之依據，及原告已依進度將系爭服裝製作完成，應認其已依債務之本旨
    提出給付，被告自有受領給付及支付價金之義務一節，則為被告所否認，並以前
    揭情詞置辯。是本件應予審究者為：（一）系爭契約之法律性質？（二）被告得
    否以樣衣作為確樣之依據？（三）被告主張其業已解除系爭契約並沒收原告繳納
    之保證金，是否有理由？茲查：
（一）關於系爭契約之法律性質部分？
  １‧按承攬契約性質上在使定作人取得並享受一定工作物完成之利益，承攬人僅係
      勞務之提供者，是工作物完成所必須之材料，則須由定作人提供之。若工作物
      所有之材料均由承攬人提供者，則為「工作物供給契約」。至於「工作物供給
      契約」之法律性質，究係買賣，抑為承攬，應探求當事人之真意，以資決定。
      如當事人之意思重在工作物財產權之移轉時，仍不失為買賣之一種，應適用買
      賣之規定（最高法院五十九年台上字第一五九０號判例意旨參照）。
  ２‧依卷附兩造所不爭之系爭契約第一條財物項目載明：「行政人員服裝上服、行
      政人員服裝下褲（裙）」；第七條履約標的品管載明：「一、行政人員服製，
      乙方應依甲方所訂規格提供布料及製工（布料規格及製作說明如附件一及樣品
      服）」，可知本件原告除提供製作系爭服裝所須之布料外，亦須提供勞務完成
      系爭服裝之製作，則兩造所簽訂之系爭契約，為一「工作物供給契約」，應無
      疑義。又系爭契約第二條交貨地點載明：「送交甲方（即被告）指定之地點」
      ；第三條本契約價金之給付載明：「二、依實際製作數量結算，以契約中所列
      履約標的項目及單價，依完成履約實際供應數量給付」；第四條本契約價金之
      調整：「一、驗收結果與規定不符，而不妨礙安全及使用需求，亦無減少通常
      效用或契約預定效用，經甲方檢討不必拆換、更換或拆換、更換確有困難，或
      不必補交者，得於必要時減價收受」；第五條本契約價金之給付條件：「一、
      依契約規定驗收，全部合格後一次付款」；第十條驗收：「一、乙方履約所供
      應或完成之標的，應符合契約規定，無減少或滅失價值或不適用於通常或約定
      使用之瑕疵，且為新品。二、乙方應於履約標的預定完成履約日前或完成履約
      日當日，將完成履約日期書面通知甲方。甲方應即會同乙方，依據契約核對完
      成履約之項目及數量，以確定是否完成履約」等語（見補字卷第十一至十四頁
      ），可知被告向原告採購之系爭服裝，係由原告自行選定製作地點製作，待系
      爭服裝依契約之約定驗收合格後，被告始一次付清價金，並由原告將系爭服裝
      負責送交被告指定之地點，交由被告受領，可徵本件被告不僅要求系爭服裝需
      符合約定之品質，更著重在將來取得原告施作完成後之工作物，亦即，兩造訂
      定系爭契約，意在由被告取得原告交付符合驗收標準之系爭服裝財產權，而非
      單純著重於被告對於系爭服裝之製作能力，是系爭契約係重在工作物「財產權
      之移轉」，而非「工作之完成」甚明，依上開說明，此種工作物之供給契約，
      自仍不失為買賣之一種，應適用買賣之規定，故原告主張系爭契約之法律關係
      ，應分別準用買賣及承攬之相關規定云云，尚有誤解。
（二）有關被告得否以樣衣作為確樣之依據部分？
  １‧查系爭契約第七條約定：「一、製作規範：行政人員服裝，乙方應依甲方所訂
      規格提供布料及製工（布料規格及製作說明如附件一及『樣品服』）；三、乙
      方（即原告）於簽約日起七日內應製作樣品服一套，交由甲方（即被告）依製
      作規範確樣‧‧‧俟確樣合格後始可生產。確樣不合格者，乙方應於接到通知
      日起五個日曆天內再送確樣，確樣兩次均不合格，甲方得解除契約，並沒收乙
      方所繳之履約保證金」；第十四條約定：「契約包括下列文件：（一）招標文
      件及其變更或補充。（二）投標文件及其變更或補充。（三）決標文件及其變
      更或補充。（四）契約附件及其變更或補充。（五）依契約所提出之履約文件
      或資料」，可徵系爭契約之附件，即為系爭契約內容之一部分，而系爭契約之
      附件即製作說明有關系爭服裝之面料材質規格、裡布材質規格及縫製說明，均
      明確載明「其他未明列（說明）事項均以樣品（樣衣）為準」等語，有上開系
      爭契約及製作說明各一份可憑，可知被告之樣衣乃系爭契約約定之服裝製作規
      範之一部份，系爭契約之內容自包括樣衣無訛，是以，原告於得標簽約後七日
      內，應依製作規範製作樣品服供被告確樣，而製作時，就面料、裡布材質規格
      及縫製說明，除應符合製作說明之文字敘述規範外，就文字敘述未明列事項，
      並應符合被告所提供樣衣之規範，亦即，就材質及縫製部分，樣衣係作為確樣
      時輔助判斷之依據，當製作說明未規定時，即須以樣衣為準，準此，被告以樣
      衣作為系爭服裝確樣之判斷依據，尚無不合。
  ２‧本件系爭服裝之採購案，既屬被告依政府採購法規定，辦理公開招標，則依政
      府採購法第十八條、第二十七條、第四十一條前段等規定，被告必係以公告方
      式邀請不特定廠商投標，且被告亦已將招標公告刊登於政府採購公報並公開於
      資訊網路，而廠商對招標文件內容有疑義者，應於招標文件規定之日期前，以
      書面向招標機關請求釋疑；又依台南市政府暨所屬機關學校採購招標投標須知
      及附件第二條規定：「本府暨所屬機關學校辦理採購時，應具備投標須知、契
      約草稿、標封‧‧‧『技術規格、圖說』‧‧‧，及其他相關文件等投標書表
      ，供投標廠商備價領取」等語（見本院卷第一０四頁），可知被告辦理系爭服
      裝之採購招標案，須事先將符合本件採購案之「技術規格、圖說」即樣衣連同
      招標文件送達台南市政府，提供予有意參與投標之廠商自由閱覽，而原告之法
      定代理人甲○○於行政院公共工程委員會就系爭服裝採購申訴案預審會時，亦
      自承曾於前往閱覽被告提供之樣衣，有卷附行政院公共工程委員會審議判斷書
      一份可按（見本院卷二五四頁背面），可見樣衣並無不能閱覽之情事，堪認原
      告參與投標時，當對前述招標公告及文件內容甚為清楚，是原告對於系爭服裝
      之製作規範應包含樣衣部份，自無諉為不知之理；參以，原告亦自陳系爭契約
      附件之製作說明並未規定樣衣所應採用之布料顏色、花紋‧‧‧，且未指明褲
      耳縫製之方法為單線或雙線或三條，亦未指明縫製線條之針密及線條間之密度
      、距離，更未規定上衣領之寬度、袖口是否開叉、小領寬度、底布花紋及顏色
      、底布需與面布顏色相同等語（見本院卷一五四頁），故系爭契約附件之製作
      說明於系爭服裝之面料、裡布材質規格及縫製說明，載明：「其他未明列（說
      明）事項以樣品（樣衣）為準」，其意乃在補充製作說明之不足，而證人即原
      告之員工陳文濱亦證稱原告承製機關團體的衣服已有一、二十年之經驗等語（
      見本院卷第一三一頁），衡諸常情，倘被告未事先提供樣衣供原告製作系爭服
      裝之參酌，原告豈有不於投標之前即就前開疑義請求被告釋疑，反而逕行參與
      投標之理？是原告主張其只須依製作說明，無須依被告之樣衣製作云云，即無
      可採。至於警政署所頒警察準則後勤業務要旨第五款第０六０一九目驗收程序
      第五點固規定：「合約內附有規格、說明書、籃圖、照片等資料者，驗收時以
      規格為準，說明書、藍圖次之，照片及其他資料僅供參考」（見本院卷第五四
      頁），然此僅係警政署內部訂定驗收程序之行政命令，以資作為辦理後勤業務
      人員之注意規範，非當然即適用於個別契約，自不能將上開行政命令逕視為系
      爭契約內容之一部分，況被告之樣衣係屬系爭服裝製作規範內容之一，此亦符
      合上開行政命令所稱之「規格」，故原告主張被告之樣衣係謹供參考，不能做
      為驗收之依據云云，亦無可採。
（三）有關被告主張其業已解除系爭契約並沒收原告繳納之保證金，是否有理由部分
      ？
  １‧本件原告製作之樣品服於九十年七月三十一日，經被告邀請台南市縫紉工會專
      業人士即證人楊進銘、林聖崑、吳森田會同原告辦理確樣後，發現原告提出之
      Ａ、Ｂ款上衣及長褲均有缺失，經被告發函通知原告改正後，於九十年八月二
      十日進行第二次確樣，惟原告提供確樣之Ｂ款上衣及Ａ、Ｂ款長褲均仍有缺失
      ，且女裝部份並未依約定送樣選定亦有缺失一節，有台南市警察局九十年度行
      政人員上服下褲（裙）確樣紀錄二份在卷可稽（見本院卷第二八至二九、三一
      至三二頁）。又原告樣品服之上開二次確樣缺失內容，均屬材質及縫製相關之
      項目，而為製作說明之文字所未列明之事項，且須以樣衣為確樣依據者，此有
      被告先後於九十年八月六日、同年九月十一日通知原告，請其就確樣缺失部分
      進行改正之書函二紙可參（見本院卷第三十、三三頁）；參以證人楊進銘亦證
      稱：「第二次確樣針對我在第一次確樣所指的缺失部分已有改善，與製作說明
      已經相符，我是依照製作說明所約定的規格與原告提出的衣服作確樣，兩次確
      樣結論即確樣紀錄所載，兩次確樣的過程中原告都有派人來會同確樣，他們對
      於確樣的過程沒有爭執還說回去要改進，依我們的專業角度要依照製作說明所
      約定的內容來製作衣服，並無任何困難」等語；證人林聖昆、吳森田均證稱：
      「我們是依照台南市警察局提出樣衣、樣褲及製作說明，跟被告提出的樣衣、
      樣褲做比對，當時我們有三人去確樣，由市警局念製作規範的尺寸，我們有人
      看製作規範，有的人做丈量，同時丈量市警局提出的樣衣及原告所提出的樣衣
      ，第一次確樣時，針對缺失的部分，原告也在場並做紀錄，第二次確樣時，雖
      有就第一次確樣缺失做改善但仍不符合規格，依照我們的專業角度，依市警局
      提供的樣衣及製作說明所約定的內容來製作相同的樣衣，並無困難」等語明確
      （見本院卷第九三至九四頁、第一二八至一三０頁），可知原告製作之樣品服
      被認定與被告之樣衣不符，乃係可歸責於原告之事由，是以，原告之樣品服於
      二次確樣過程，均不符合系爭契約約定之製作規範，則被告依系爭契約第七條
      第三款之約定，已可據以解除系爭契約，並沒收原告所繳之保證金。況被告事
      後猶於九十年九月十一日再度發函通知原告請其改正缺失，並訂於九十年九月
      十七日下午二時至被告第一會議室辦理第三次確樣（見本院卷第三三頁），然
      原告除請求被告出借樣衣供其製作之參考外，竟未提供樣衣參與第三次確樣，
      此亦為兩造所不爭，可見原告確有違約情事，故被告於九十年十月四日以原告
      經三次確樣均不合格為由，發函通知原告解除系爭契約並沒收原告繳納之保證
      金，自無不合。
  ２‧原告雖主張其製作能力並無問題，而提供之樣品服亦與製作說明之規定相符，
      自應認為確樣合格云云，惟查：契約當事人有無具備履約能力，此與其是否確
      實依約履行並無必然之關聯性，是原告縱使具有製作系爭服裝之能力，然既未
      依約履行，且有前述可歸責之事由存在，則被告據此解除系爭契約，並無違誤
      。原告又主張證人楊進銘、林聖昆、吳森田欠缺系爭服裝確樣之能力云云，惟
      查，證人楊進銘、林聖昆、吳森田三人均為台南市縫紉業職業工會之幹部，而
      原告亦自陳系爭服裝之採購案僅為一般服裝之採購案，製作系爭服裝並不需要
      特殊之技術或材料等語在卷（見本院卷第六七、一九九頁），則以證人楊進銘
      、林聖昆、吳森田三人之專業能力參與系爭服裝之確樣，並無不適任之處，是
      原告空言質疑證人楊進銘、林聖昆、吳森田三人之鑑定能力，委無可採。從而
      ，原告請求將其樣品服與被告之樣衣送請經濟部商品檢驗局檢驗云云，自無必
      要。原告另主張其於二次確樣時，雖以到場廠商之身份簽名於簽到簿，然並非
      同意被告確樣之結果云云，然此業經被告所否認，且依楊進銘、林聖昆及吳森
      田上開所證，原告會同確樣時，對於確樣的過程並沒有爭執且在場做紀錄，則
      原告自係準備就確樣之缺失結果進行改善，其事後否認確樣紀錄之結果，要無
      可採。此外，原告又主張被告在招標時從未公開展示其樣衣，且原告要求被告
      提供其樣衣以供原告依樣製作，亦遭被告拒絕，被告顯然已違反其定作人之協
      力義務，而被告在要求原告限期改善驗收不合格之事項前，即逕行解除兩造合
      約，亦非合法，被告於確樣不合格解除系爭契約，實屬權利濫用云云。然查：
      系爭契約為一「工作物供給契約」，且兩造係意在工作物「財產權之移轉」，
      而非「工作之完成」，故系爭契約自仍不失為買賣之一種，應適用買賣之規定
      一節，已如前述，是買受人即被告對於出賣人即原告出售之系爭服裝，本無何
      協力義務之可言，又被告之樣衣事先即已連同招標文件送達台南市政府，提供
      予有意參與投標之廠商自由閱覽，而原告之法定代理人甲○○亦自承曾於前往
      閱覽被告提供之樣衣，可見樣衣並無不能閱覽之情事，再者，原告二次確樣過
      程因不符合系爭契約約定之製作規範，依系爭契約第七條第三款之約定，被告
      無庸事先催告原告限期改善，本可據以解除系爭契約，並沒收原告所繳之保證
      金，況被告事後亦於九十年九月十一日再度發函通知原告請其改正缺失，並訂
      於九十年九月十七日下午二時至被告第一會議室辦理第三次確樣，然原告恣意
      拒絕提供樣品服參與第三次確樣，亦如前述，則被告於九十年十月四日發函通
      知原告解除系爭契約並沒收原告繳納之保證金，乃屬合法權利之行使，尚難認
      係權利濫用，不能因被告解除系爭契約，而對原告有所損害，即謂此有違誠信
      原則或濫用權利，是原告上開之主張云云，均無可採。
  ３‧原告復主張其於女裝套量時已經被告機關之女行政人員選樣完畢，被告要求原
      告在男裝確樣之時再送女裝樣衣，以供女性行政人員選定款式，自屬多餘云云
      ，然查：依製作說明參、規定：「女裝布料規格與男裝相同，款式由得標廠商
      自行提供，併由本局於男裝確樣時選定」，可知原告應於男裝確樣時由提出女
      裝樣品服款式供被告選定，而非由被告之女性人員個別選定，故原告主張其於
      女裝套量時已經被告之女行政人員選樣完畢云云，已與系爭契約之約定不符，
      而無可採。又系爭契約第九條約定：「二、量身時應按標的服裝類別、數量量
      製，不得改製、換料、取料，否則一概不予驗收；三、量身完成後，乙方應即
      核計各單項服裝製作數量，書面函知甲方，以供驗收抽樣及結報數量憑據」，
      惟依原告所提出之女裝套量紀錄表內（見本院卷第一六九至一七九頁），卻出
      現有製作男裝或小孩服裝，或全部製作褲（裙）而無上衣之情形，此顯然違反
      上開約定，再者，證人盧秋玉亦證稱「原告並不是提出已經做好的衣服供我們
      挑選，當時我們是在五分局的會議室做套量，只有量我們身上尺寸，還有拿整
      本布料供我們選擇，當時也沒有衣服及褲子、裙子的圖案可供選擇，當時只跟
      我們說上衣的部份是製作西裝外套，可分為單排釦與雙排釦及有領與無領，分
      局的總務通知我們的時候，就說要去套量，我沒有印象原告有拿女性的樣衣或
      圖案的款式在現場供選擇」等語明確（見本院卷第一九三至一九五頁），可知
      原告於為被告之女性員警套量之時，並未提供具體之女裝款式供選擇，故原告
      主張其於女裝套量時已經被告之女性行政人員選樣完畢云云，亦難採信。
  ４‧原告復主張被告依樣衣確樣，已造成限制競爭之效果，而與政府採購法第二十
      六條第一、二項之規定相違背而無效云云。惟按政府採購法第二十六條第一、
      二項係規定：「機關辦理公告金額以上之採購，應依功能或效益訂定招標文件
      。其有國際標準或國家標準者，應從其規定。機關所擬定、採用或適用之技術
      規格，其所標示之擬採購產品或服務之特性，諸如品質、性能、安全、尺寸、
      符號、術語、包裝、標誌及標示或生產程序、方法及評估之程序，在目的及效
      果上均不得限制競爭」，核其規範目的，係在維護市場競爭秩序，並非以保護
      個別廠商之利益。查系爭服裝採購案之招標規格係明定於招標文件中，原告事
      前知情，而被告之招標文件中並無要求或提及特定之商標或商名、專利、設計
      或型式、特定來源地、生產者或供應者之情形，且原告亦認為本件採購案僅為
      一般服裝之採購案，一般廠商均有製作系爭服裝之資格與能力，故被告並無獨
      厚某特定廠商，而對其他廠商構成差別待遇之情形，亦無藉特殊規格限制競爭
      之可能。況本件連同原告在內共有五家廠商參與投標，有台南市政府採購開（
      決）標紀錄一紙在卷可參（見本院卷第五三頁背面），可證招標規格並非限制
      某特定廠商而為，且原告既已得標並與被告簽訂系爭契約，益見本件並無所謂
      限制競爭之問題。參以，政府採購法第二十六條固規定機關辦理公告金額以上
      之採購，應依功能或效益訂定招標文件，其有國際標準或國家標準者，應從其
      規定。惟本件僅屬一般服裝之採購案，並無所謂之國際標準或國家標準存在，
      而就一般服裝之功能性而言，除考量大小合身、保暖等基本需求外，服裝之實
      用性及美觀，亦屬其重要之內涵，原告二次確樣缺失內容所涉「衣領或翻領之
      寬度」、「袖口是否開叉」、「衣領座有無吊耳」、「口袋之開法」、「褲耳
      位置與縫製方法」、「開檔襟之型式」、「布料之顏色」等，均與服裝之美感
      或實用性有關，故被告就前述項目之要求，並未逾越或違背功能性之考量。故
      原告於得標後未能依約履行，反據此推斷採購規格違反政府採購法第二十六條
      之規定而有綁標之嫌云云，自屬無據。
  ５‧原告另主張：本件確樣不合格，並非政府採購法第三十一條第二項所規定之情
      形，縱認確樣不合格，被告亦不得沒收原告之保證金云云。惟按機關得於招標
      文件中規定，廠商有下列情形之一者，其所繳納之押標金，不予發還，其已發
      還者，並予追繳、七、押標金轉換為保證金；機關應於招標文件中規定，得不
      發還得標廠所繳納之保證金及其孳息，或擔保者應履行其擔保責任之事由，政
      府採購法第三十一條第二項、第三十二條分別定有明文。查被告於本件採購招
      標投標須知第五十五條已將前揭政府採購法第三十一條第二項規定意旨予以載
      明，另於採購招標投標須知第五十七條亦載明「押標金轉為履約保證金」，另
      於採購招標投標須知第六十二條載明「得標廠商有下列情形之一者，其所繳納
      之履約保證金得不予發還‧‧‧（六）因可歸責於廠商之事由，致終止或解除
      契約者。」（見本院卷第一八０頁）。準此，原告繳交之押標金既已轉換為履
      約保證金，且本件係因原告先後二次送請確樣均不合格，又無故未參與被告辦
      理之第三次確樣，故被告以原告違反系爭契約第七條第三款之約定，據以解除
      系爭契約並沒收保證金，亦無違反政府採購法第三十一條第二項規定可言。
五、又按債務人非依債務本旨實行提出給付者，不生提出之效力，民法第二百三十五
    條定有明文。是以，物之交付義務人所提出交付之物與契約訂定之內容不符者，
    不得謂為依債務本旨之提出，自不生提出之效力。查被告向原告採購之系爭服裝
    ，除須該具備一般服裝之功能性外，尤重在其實用性及美觀，業經被告前揭陳稱
    在卷，否則被告被告大可於市面上直接採購類似之服裝充數即可，要無特別以樣
    衣作為補充規範並據為確樣之依據，準此，原告所提出之樣品服既有如前所述與
    系爭契約約定內容不符之處，自應認並未具備必要之價值、品質，難認其已依債
    務本旨之提出，被告自無受領之義務，乃屬當然。至於原告另主張其製作之不合
    格之服裝只有十件，佔整個採購數量不到二百分之一，被告解除契約，顯失公平
    云云，惟查，依系爭契約第七條第三款之約定，原告必須經確樣合格後始可生產
    ，惟原告兩次送請確樣之服裝均有缺失，且女裝部份並未依規定送樣供被告選定
    ，顯然尚未經確樣合格，原告實無從開始生產系爭服裝，是原告竟在未經確樣合
    格之情況下所生產系爭服裝，自應認全部服裝均不合系爭契約之約定，從而被告
    解除系爭契約，自無顯失公平之處。
六、綜上所述，原告提供之樣品服，先後二次送確樣結果均不符合系爭契約之約定，
    且原告事後又未提供樣品服參與第三次確樣，而有重大違約情事，故被告於九十
    年十月四日以原告經三次確樣均不合格為由，發函通知原告解除系爭契約並沒收
    原告繳納之保證金，為有理由，故系爭契約業既經解除而消滅。從而，原告本於
    系爭契約之法律關係訴請被告給付系爭服裝之買賣價金二百一十九萬九千元及法
    定遲延利息暨退還履約保證金二十二萬元及差額保證金八十二萬五千元，為無理
    由，應予駁回。又原告既受敗訴判決，其假執行之聲請即失所依據，應併予駁回
    。
七、本件待證事實已臻明確，兩造其餘攻擊防禦方法及舉證，對判決之結果已不生影
    響，爰不一一詳為審酌，附此敘明。
八、據上論結，本件原告之訴為無理由，依民事訴訟法第七十八條，判決如主文。
中      華      民      國    九十二    年      九      月     三十     日
                                臺灣臺南地方法院民事第三庭
~B審判長法官  王金龍
~B法      官  林逸梅
~B法      官  張銘晃
右為正本係照原本作成。
如對本判決上訴，須於判決送達後廿日內向本院提出上訴狀。
中      華      民      國    九十二    年      十      月       一     日
~B法院書記官  鄭吉裕


司法院資訊處製作；財團法人民間司法改革基金會備份。
